臺灣臺中地方法院行政訴訟判決
110年度交字第250號
原      告  林芷嫻  
被      告  臺中市交通事件裁決處
                      設臺中市○○區○○○路00號
代  表  人  黃士哲    住同上
訴訟代理人  黃曉妍律師
上列當事人間交通裁決事件，原告不服被告民國110年6月7日中
市裁字第68-GU0000000號裁決書，提起行政訴訟，本院判決如下
：
    主  文
原告之訴駁回。
訴訟費用新臺幣參佰元由原告負擔。
    事實及理由
一、程序事項：按行政訴訟法第237 條之7 規定，交通裁決事件
    之裁判，得不經言詞辯論為之。本件屬交通裁決事件，依兩
    造所述各節及卷內資料其事證已臻明確，本院認無經言詞辯
    論之必要，爰不經言詞辯論而為判決。
二、事實概要：訴外人李富宇於民國110年5月16日4時7分，駕駛
    原告所有號牌MQX-2737號普通重型機車(下稱系爭車輛）搭
    載原告，行經臺中市○○區○○路0000號前發生事故，因「酒後
    駕車肇事致人受傷，乘客及本人受傷，酒測值0.59MG/L」之
    違規行為，遭臺中市政府警察局大甲分局（下稱舉發機關）
    員警掣開第GU0000000號舉發違反道路交通管理事件通知單
    ，並將訴外人李富宇所涉公共危險罪移送偵辦，同時原告因
    「機車所有人明知汽機車駕駛人有酒駕情形而不禁駛致李富
    宇肇事而受傷(乘客兼車主)」之違規行為，經員警認定原告
    違反道路交通管理處罰條例第35條第7項之規定，另行對原
    告掣開第GU0000000號舉發違反道路交通管理事件通知單。
    被告續於110年6月7日以中市裁字第68-GU0000000號裁決書
    （下稱原處分），依道路交通管理處罰條例第35條第7項及
    「違反道路交通管理事件統一裁罰基準表」之規定，按期限
    內到案之基準，裁處原告第1階段罰鍰新臺幣（下同）67,50
    0元，吊扣汽車牌照3個月。經被告重新審查後，發現原告於
    法定期間內提起行政訴訟，即應依「違反道路交通管理事件
    統一裁罰基準及處理細則」第66條第2項規定，俟法院裁判
    確定後，依其裁判處理，故刪除裁決書處罰主文二關於汽車
    牌照逾期不繳送者之文字記載，並送達原告。
三、原告主張略以：原告在檳榔店工作當時正要下班，駕駛人李
    富宇前來借機車，所以請駕駛人李富宇順路載本人回附近的
    家，剛行駛約200公尺撞上路邊汽車。本人並不知道駕駛人
    李富宇有喝酒，如知駕駛人有喝酒，應予禁止駕駛機車，更
    不可能讓駕駛人載回家導致受傷一個月至今無法工作等語，
    並聲明：原處分撤銷，訴訟費用由被告負擔。
四、被告答辯則以：
  ㈠本件應適用之法律依據為道路交通管理處罰條例第35條第1項
    第1款及第7項、道路交通安全規則第114條第1項第2款、行
    政罰法第7條第1項等規定。
  ㈡案經轉據舉發機關110年11月5日中市警甲分交字第110002958
    5號函復員警職務報告略以：「警員於110年5月16日2時至4
    時擔服巡邏勤務時接獲通報於大甲區經國路2422號發生車禍
    ，警方到場了解雙方車損及人員受傷情形，傷者李富宇及乘
    客林芷嫻受傷經救護車送大甲李綜合醫院救治，警方前往醫
    院對重機車駕駛李富宇實施酒測，駕駛李富宇酒測值為0.59
    MG/L超過法定標準值。經調查李富宇騎乘重機車MQX-2737號
    搭載乘客林芷嫻飲酒後騎車沿大甲區經國路往北苑裡方向行
    駛，因聊天未注意車前狀況，自撞路旁靜止自小客車M9-912
    5號後方保險桿，經就醫處置後(16)日至所製作警詢筆錄，
    訊後李嫌對於酒後駕車坦承不諱，全案依違反公共危險罪嫌
    ，函送偵辦」。
  ㈢次查舉發機關檢附之採證光碟，確認員警密錄器畫面時間202
    1/05/16 03：48：16時至03：51：59時員警於臺中市○○區○○
    路0000號「007阿松雙子星白灰檳榔攤」前，店家走出一名
    男性表示「騎機車跌倒」，員警表示「2個人呀？」，另一
    員警表示「雙載呀？」，店家男性表示「嗯」，畫面顯示2
    台救護車正在救護傷患，救護人員表示要先送大甲李綜合，
    員警詢問原告「有喝嗎？」原告表示「有」，員警詢問原告
    身分證字號及姓名後，救護車先行送傷者就醫，員警詢問在
    場男性，在場男性表示「我騎機車在後面，他們擦撞到旁邊
    的車」，員警表示「2個還3個？」，在場男性表示「2個」
    ，員警表示「不然小姐說3貼？」，另一員警表示「你們是
    喝一喝就從店裡騎出去？」，在場男性表示「我不知道，我
    就跟在他們後面，他們要口去，我剛好跟他們回家的」，另
    一員警確認在場男性未飲酒後，請其騎機車報路，之後在場
    男性騎機車表示要帶員警至事故現場。04：18：36時至04：
    23：57時員警在大甲李綜合醫院詢問原告機車由何人騎乘並
    詢問原告姓名及手機，接著員警確認由駕駛人騎乘機車後，
    詢問駕駛人是否可以吹氣，確認駕駛人姓名及手機，告知要
    實施酒測，詢問駕駛人是否漱口，駕駛人表示不用，之後詢
    問駕駛人飲酒結束時間，駕駛人表示半小時，並詢問駕駛人
    結束之後多久開車，駕駛人表示一下子，接著員警指導駕駛
    人吹測，駕駛人開始吹測，之後員警告知酒測值0.59，告知
    駕駛人超標，請駕駛人先養傷，將函送偵辦。
　㈣復查舉發機關檢附之駕駛人李富宇調查筆錄記載「(問：你於
    何時開始喝酒？在哪裡喝酒？喝酒喝到何時？)答：我於110
    年4月15日23時30分許臺中市大甲區經國路上林芷嫻所開的0
    07檳榔攤開始喝酒。我喝到16號3時多後離開騎乘重機車MQX
    -2737號由經國路往北行駛要返回林芷嫻位於大甲區中山路
    二段566巷住家」、「(問：你喝什麼種類的酒？喝多少量？
    )答：我是喝鋁罐啤酒10罐約3000C.C.」及「(問：你是否知
    道喝酒後是不能騎機車？那為何要酒後駕車後座並搭載林芷
    嫻？)答：我知道。我有教她要叫車回家，但他說機車要騎
    回家」。
　㈤108年7月1日施行之「道交條例」第35條第7項、第8項及第9
    項規定：「汽機車所有人，明知汽機車駕駛人有第1項各款
    情形，而不予禁止駕駛者，依第1項規定之罰鍰處罰，並吊
    扣該汽機車牌照3個月」、「汽機車駕駛人，駕駛汽機車經
    測試檢定吐氣所含酒精濃度達每公升0.25毫克或血液中酒精
    濃度達百分之0.05以上，年滿18歲之同車乘客處新臺幣600
    元以上3,000元以下罰鍰。但年滿70歲、心智障礙或汽車運
    輸業之乘客，不在此限」、「汽機車駕駛人有第3項、第4項
    、第5項之情形，肇事致人重傷或死亡，得依行政罰法第7條
    、第21條、第22條、第23條規定沒入該車輛」。此次修法導
    入同車共責條款主要目的是希望透過親朋好友間的勸導，預
    防酒駕，之所以用酒測濃度達每公升0.25毫克當標準，是因
    為0.25已構成刑法公共危險罪要件，從外觀就可輕易辨別駕
    駛飲酒狀態；而汽車所有人對於所有車輛有保管注意、篩選
    管控駕駛人、擔保駕駛人合於交通管理規範之義務，並有積
    極主動採取其他更有效之措施加以警示、防範、提醒、阻止
    避免違規駕駛之義務，若有該車車主同車共乘，就必須面對
    是與酒駕者相同的罰款，並吊扣汽車牌照3個月，如肇事或
    致人於死者，應即沒入該車輛，吊銷其駕照，並不得再考領
    駕照；汽機車駕駛人有酒駕、酒駕累犯致死或重傷等情事發
    生，依法得沒入該車輛。
　㈥原告為汽車所有人，對於所有車輛有保管注意、篩選管控駕
    駛人、擔保駕駛人合於交通管理規範之義務，並有積極主動
    採取其他更有效之措施加以警示、防範、提醒、阻止避免違
    規駕駛之義務。駕駛人李富宇在原告經營之榔檳攤飲用10罐
    啤酒後，呼氣酒測值0.59MG/L已構成刑法公共危險罪要件，
    從外觀就可輕易辨別駕駛飲酒狀，原告仍堅持由李富宇乘客
    原告所有機車搭載原告，載原告返家，認原告身為車主，明
    知駕駛有飲酒情事而同車共乘，不予禁駛，任令駕駛人酒後
    駕車上路，自應受罰等語，並聲明：原告之訴駁回，訴訟費
    用由原告負擔。
五、本院之判斷：
  ㈠按汽機車駕駛人，駕駛汽機車經測試檢定酒精濃度超過規定
    標準，機車駕駛人處15,000元以上90,000元以下罰鍰，汽車
    駕駛人處30,000元以上120,000元以下罰鍰，並均當場移置
    保管該汽機車及吊扣其駕駛執照1年至2年。汽機車所有人，
    明知汽機車駕駛人有駕駛汽機車經測試檢定有酒精濃度超過
    規定標準之情形者，而不予禁止駕駛者，依第一項規定之罰
    鍰處罰，並吊扣該汽機車牌照3個月。處罰條例第35條第1項
    、第7項、第8項定有明文。又按道路交通管理處罰條例第35
    條第7項「汽機車所有人明知駕駛人酒精濃度超過規定標準
    卻不禁駛」之違規行為，乃係行為人違反處罰條例之「禁止
    規定」，將其汽車交予「酒精濃度超過法定標準值」之駕駛
    人，亦即違反行政法上之「不作為義務」。而揆其立法目的
    ，係慮及汽車所有人擁有支配管理汽車之權限，對於汽車之
    使用方式、用途、提供予何人使用等，得加以篩選控制，故
    而課予汽車所有人擔保汽車駕駛人之行為具有合於交通管理
    規範之義務。又禁止汽車所有人將其所有之車輛借予酒精濃
    度超過規定標準值之人駕駛，其行政管制目的在降低交通事
    故風險，及課予汽車所有人擔保汽車駕駛人之行為具有合於
    交通管理規範之義務。又依違反道路交通管理事件統一裁罰
    基準表之規定，汽車所有人，明知汽機車駕駛人有第1項各
    款情形，而不予禁止駕駛者，於期限內繳納或到案聽候裁決
    者，應處罰鍰67,500元，吊扣該汽車牌照3個月。
  ㈡查本件如事實概要所述之情事，有舉發機關第GU0000000號
    舉發違反道路交通管理事件通知單、酒測單、舉發機關110
    年11月5日中市警甲分交字第1100029585號函、員警職務報
    告書、交通事故現場圖、照片黏貼紀錄表、調查筆錄、原處
    分、送達證書、違規資料查詢、駕駛人基本資料、機車車籍
    查詢、採證光碟等資料附卷可稽（見本院卷第53、57、61-6
    3、72-91、97、101-103頁），堪信為真實。
  ㈢經查，本院勘驗調查舉發機關提供之採證光碟，製成勘驗筆
    錄附卷為證（見本院卷第107-108頁），勘驗結果為：員警
    密錄器畫面時間2021/05/16 03：48：16時至03：51：59時
    員警於臺中市○○區○○路0000號「007阿松雙子星白灰檳榔攤
    」前，店家走出一名男性表示「騎機車跌倒」，員警表示「
    2個人呀？」，另一員警表示「雙載呀？」，店家男性表示
    「嗯」，畫面顯示2台救護車正在救護傷患，救護人員表示
    要先送大甲李綜合醫院，員警詢問原告「有喝嗎？」原告表
    示「有」，員警詢問原告身分證字號及姓名後，救護車先行
    送傷者就醫，員警詢問在場男性，在場男性表示「我騎機車
    在後面，他們擦撞到旁邊的車」，員警表示「2個還3個？」
    ，在場男性表示「2個」，員警表示「不然小姐說3貼？」，
    另一員警表示「你們是喝一喝就從店裡騎出去？」，在場男
    性表示「我不知道，我就跟在他們後面，他們要回去，我剛
    好跟他們回家的」，另一員警確認在場男性未飲酒後，請其
    騎機車報路，之後在場男性騎機車表示要帶員警至事故現場
    。04：18：36時至04：23：57時員警在大甲李綜合醫院詢問
    原告機車由何人騎乘，並詢問原告姓名及手機號碼，接著員
    警確認由駕駛人騎乘機車後，詢問駕駛人是否可以吹氣，確
    認駕駛人姓名及手機號碼，告知要實施酒測，詢問駕駛人是
    否漱口，駕駛人表示不用，之後詢問駕駛人飲酒結束時間，
    駕駛人表示半小時，並詢問駕駛人結束之後多久駕車，駕駛
    人表示一下子就走了，接著員警指導駕駛人吹測，駕駛人開
    始吹測，之後員警告知酒測值0.59，告知駕駛人超標，請駕
    駛人先養傷，將函送偵辦。
  ㈣原告雖主張並不知道駕駛人李富宇有喝酒，不可能讓李富宇
    載回家云云，然依上開勘驗結果以及駕駛人李富宇調查筆錄
    記載：「(問：你於何時開始喝酒？在哪裡喝酒？喝酒喝到
    何時？)答：我於110年4月15日23時30分許臺中市大甲區經
    國路上林芷嫻所開的007檳榔攤開始喝酒。我喝到16號3時多
    後離開，騎乘重機車MQX-2737號由經國路往北行駛要返回林
    芷嫻位於大甲區中山路二段566巷住家」、「(問：你喝什麼
    種類的酒？喝多少量？)答：我是喝鋁罐啤酒10罐約3000C.C
    .」及「(問：你是否知道喝酒後是不能騎機車？那為何要酒
    後駕車後座並搭載林芷嫻？)答：我知道。我有叫她要叫車
    回家，但他說機車要騎回家」等語（見本院卷第87頁）可知
    ，原告明知駕駛人李富宇係在其所經營檳榔攤飲酒，再駕駛
    原告所有系爭車輛摔車，舉發機關員警經獲報前往處理，並
    於大甲李綜合醫院對李富宇實施酒測，測得其酒精濃度達0.
    59MG/L之事實，而原告當時於李富宇旁邊，當下並未否認其
    不知駕駛人李富宇喝酒之事實。又駕駛人李富宇酒精濃度高
    達0.59MG/L，原告與駕駛共同乘坐系爭車輛，且李富宇在原
    告所經營檳榔攤飲酒，原告得輕易由其外觀判斷駕駛有飲酒
    之狀況，尚難謂同車乘坐之原告，未能於遇員警取締前之任
    何時間點，察覺李富宇係處於酒測值超過規定標準狀態之可
    能。而原告身為系爭車輛車主，應對於系爭車輛之駕駛具有
    擔保其合乎道路交通規範之義務，然原告明知駕駛人李富宇
    有飲酒事實，卻任由其駕駛系爭車輛，甚至搭載原告酒後上
    路，違反道路交通管理處罰條例第35條第7項所定之行政法
    上不作為義務。從而，被告依處罰條例第35條第7項及違反
    道路交通管理事件統一裁罰基準表之規定裁處原告罰鍰67,5
    00元，並吊扣該汽車牌照3個月之原處分內容，核無違誤。
六、綜上所述，原告違規事證明確，被告依法所為原處分並無違
    誤，原告訴請撤銷，為無理由，應予駁回。
七、本件第一審裁判費為300 元，應由原告負擔，爰確定第一審
    訴訟費用額如主文第2 項所示。
據上論結，本件原告之訴為無理由，依行政訴訟法第237 條之7
、第98條第1 項前段、第237 條之8 第1 項，判決如主文。
中　　華　　民　　國　　111 　年　　4 　　月　　1 　　日
　　　　　　　　　行政訴訟庭　法　官　楊萬益
以上正本證明與原本無異。
如不服本判決，應於判決送達後20日內，向本院提出上訴狀並表
明上訴理由（原判決所違背之法令及其具體內容或依訴訟資料可
認為原判決有違背法令之具體事實），其未表明上訴理由者，應
於提出上訴後20日內向本院補提理由書（上訴狀及上訴理由書均
須按他造人數附繕本，如未按期補提上理由書，則逕予駁回上訴
），並應繳納上訴裁判費新臺幣750元。
中　　華　　民　　國　　111 　年　　4 　　月　　6 　　日
　　　　　　　　　　　　　　　書記官　林柏名